【裁判字號】    89,訴,241
【裁判日期】    900828
【裁判案由】    竊佔
【裁判全文】
臺灣彰化地方法院刑事判決                          八十九年度訴字第二四一號
    公  訴  人  臺灣彰化地方法院檢察署檢察官
    被      告  庚○○
    選任辯護人  張柏山律師
右列被告因竊佔案件，經檢察官提起公訴（八十八年度偵字第一０三七八號），本院
判決如左：
    主  文
庚○○意圖為自己不法之利益，而竊佔他人之不動產，處拘役拾日，如易科罰金，
以佰元折算壹日。
    事  實
一、庚○○明知坐落彰化縣福興鄉○○段一六五六號土地如附圖一所示Ｈ部分面積０
    ．０００二公頃，係戊○○、己○○及丁○○移轉登記予莊清常、莊健培所有，
    但尚為戊○○、己○○及丁○○所占有中，竟意圖為自己不法之利益，於民國八
    十八年十一月間，在該處挖築排水溝，竊佔該土地。
二、案經戊○○、己○○及丁○○訴請台灣彰化地方法院檢察署檢察官偵查起訴。
    理  由
一、被告否認有竊佔之犯行，辯稱排水溝係戊○○、己○○及丁○○所蓋予伊使用者
    云云。辯護人則辯護稱排水溝並未占用彰化縣福興鄉○○段一六五六號土地等語
    。惟查右揭事實，業據告訴人戊○○、己○○及丁○○指訴甚詳，並有不動產買
    賣契約書及土地登記簿謄本等件附偵訊卷可稽。且被告於偵查中亦供認：「（問
    ：拆除後有無再建？）有，我有重建一間廁所、化糞池、排水溝．．．。」等語
    明白，於本院九十年三月十二日勘驗現場時，又供稱附圖一所示Ｈ部分排水溝是
    伊建造的等語無訛。而證人丙○○復結證稱：「．．．被告同意讓告訴人拆除侵
    占部分，但要求先讓他做好土地上的排水工程，結果被告的排水溝做好後，又侵
    占告訴人土地，沒有按照鑑界結果在自己土地施工，仍然佔用告訴人土地．．．
    」等語明確。又坐落彰化縣福興鄉○○段一六五八（嗣分割為一六五六、一六五
    六之二號）、一六五八之一、一六五七、一六五六、一六五五、一六五九之一及
    一六六二等號土地間之界址，早經本院彰化簡易庭囑託台灣省政府地政處土地測
    量局派員於八十七年三月十九日測量完竣，其中一六五八號土地與一六五八之一
    號、一六五五號、一六五九之一號、一六六二號土地間之界址，並經本院彰化簡
    易庭於八十七年十一月十八日以八十七度彰簡字第七０二號判決確認，嗣並確定
    在案。此有前揭七０二號判決及台灣省政府地政處土地測量局鑑定圖在卷足憑。
    然公訴人於八十八年十二月二十日囑託彰化縣鹿港地政事務所測量員乙○○測量
    繪製起訴書附圖（即附圖二）時，並未依據上開鑑定圖為之。本院乃於八十九年
    十二月一日囑託前揭測量員乙○○將起訴書附圖Ｈ部分之排水溝、Ｆ部分之化糞
    池予以實地釘樁後，再囑託彰化縣二林地政事務所測量員甲○○依據前開鑑定圖
    測量，其結果排水溝仍係坐落在莊清常、莊健培所有彰化縣福興鄉○○段一六五
    六號土地如附圖一所示Ｈ部分屬實，此有勘驗筆錄、附圖一及鹿港地政事務所八
    十九年十二月一日複丈成果圖可參。再者，被告於八十八年八月之前，亦曾因鑑
    界結果，知悉其所有建物占用上開一六五六號土地，經告訴人等補償新台幣二十
    四萬元後，而將其建物交由告訴人拆除之情事，此為被告所供認，並有收據及同
    意書在卷足考。足見其對於其土地與一六五六號土地間之界址所在，應知之甚明
    。則其對於挖築如附圖一所示Ｈ部分之排水溝，係竊佔前揭一六五六號土地一節
    ，自亦屬明知無訛。是前揭被告及辯護人所辯，要屬卸責之詞，皆不足採信。罪
    證明確，被告犯行應堪認定。
二、核被告所為，係犯刑法第三百二十條第二項之竊佔罪，應依同法條第一項之規定
    處斷。爰審酌被告竊佔土地之面積甚小，且於竊佔後不久，即已將排水溝拆除，
    將土地返還告訴人等，並於九十年三月間與告訴人等成立民事和解，賠償告訴人
    等損害，及其犯罪之動機、目的、手段並犯罪後之態度等一切情狀，量處如主文
    所示之刑，並諭知易科罰金折算之標準。
三、公訴意旨另認被告亦竊佔前揭一六五六號土地如起訴書附圖（即附圖二）所示Ａ
    （房屋）、Ｂ（廁所）及Ｆ（化糞池）部分面積合計二．九平方公尺。惟本院囑
    託彰化縣二林地政事務所測量員甲○○依據前開台灣省政府地政處土地測量局鑑
    定圖測量結果，上揭房屋、廁所及化糞池並未占用一六五六號土地，此有附圖一
    及二林地政事務所八十九年五月十日複丈成果圖在卷可據，自難認被告有公訴意
    旨所指竊佔起訴書附圖（即附圖二）所示Ａ、Ｂ及Ｆ部分土地面積合計二．九平
    方公尺之犯行。此部分公訴事實，本應另為無罪之諭知，然公訴人認此部分與論
    罪部分有實質一罪關係，爰不另為無罪之諭知。
據上論斷，應依刑事訴訟法第二百九十九條第一項前段，刑法第二條第一項前段、第
三百二十條第二項、第一項、第四十一條第一項，罰金罰鍰提高標準條第一條前段、
第二條前段，判決如主文。
中      華      民      國    九十      年      八      月    二十八    日
                                臺灣彰化地方法院刑事第三庭
                                    法      官  廖  國  佑
右正本證明與原本無異。
如不服本判決，應於判決送達後十日內，向本院提出上訴狀( 須附繕本 )。
告訴人或被害人對於判決如有不服具備理由請求檢察官上訴者，其上訴期間之計算係
以檢察官收受判決正本之日期為準。
                                    法院書記官  王  宣  雄
中      華      民      國    九十      年      八      月    三十一    日
刑法第三百二十條
意圖為自己或第三人不法之所有，而竊取他人之動產者，為竊盜罪，處五年以下有期
徒刑、拘役或五百元以下罰金。
意圖為自己或第三人不法利益，而竊佔他人之不動產者，依前項之規定處斷。
前二項之未遂犯罰之。


司法院資訊處製作；財團法人民間司法改革基金會備份。
